最高法院刑事判決　　　　　　　　　　　　　　　九十一年度台上字第一四八五號
　　上訴人　台灣高等法院高雄分院檢察署檢察官
　　被　告　甲○○
右上訴人因被告盜匪案件，不服台灣高等法院高雄分院中華民國九十年十二月三十一
日第二審更審判決（九十年度上更(一)字第二二三號，起訴案號：台灣高雄地方法院檢
察署八十年度偵字第一二六七六、一四０九九、一四五八二、一四六五一、一五六四
九、一六七三四、一七０四一、一七三０四、一七二一六、一八一三七號，八十年度
偵緝字第二三三、二八八號），提起上訴，本院判決如左：
    主  文
原判決撤銷，發回台灣高等法院高雄分院。
    理  由
本件原判決認定被告甲○○綽號「全仔」，夥同劉輝發、林俊嘉、李銀條、蔡順源、
王傳榮（均經判處罪刑確定）等人，共同基於意圖為自己不法所有之概括犯意，自民
國八十年一月十九日起至同年四月五日止，於原判決附表一所示時、地，或三人、或
四人、或五人，共同分持其等所有客觀上足供行兇用之開山刀、鐵剪、藍波刀、水果
刀、起子、未具殺傷力之假槍等物，均利用深夜淩晨時分，連續以該附表所示犯罪方
法，侵入屋內對該附表所示張柯美惠等人，施以強暴致使張柯美惠等人不能抗拒，而
劫取財物（犯罪時間、地點、方法、共犯姓名、被害人姓名及遭劫財物等情，均詳如
該附表所示）。得手後逃逸，所得財物除該附表編號一所示支票由被告持以調現，其
餘財物則供其等平分取得。嗣於八十年八月一日十五時三十分許，被告在台南市○○
街一一五巷九之一號，為警循線查獲等情。因而將第一審關於此部分之判決撤銷，改
判論處被告共同連續意圖為自己不法所有，以強暴致使不能抗拒而取他人之物罪刑，
固非無見。
惟查：(一)原判決認定被告夥同劉輝發、林俊嘉強盜張柯美惠之財物如原判決附表一編
號１所示之財物。理由內引用張柯美惠於警偵訊時之供述為論罪之依據之一。但依張
柯美惠於警訊及偵查中所供，其被強盜之財物尚包括鑽戒一只（見台灣省高雄縣警察
局刑事偵查卷(四)第九頁，八十年度偵字第一二八四０號卷第四十九頁）。原判決認定
之事實與前揭卷內證據資料不符，自有證據上理由矛盾之違法。(二)原判決認定被告於
該附表編號２、３所載犯罪事實，一次同時同地捆綁被害人多人而劫取財物，係以一
行為同時觸犯數個懲治盜匪條例第五條第一項第一款之強盜罪名，均應論以想像競合
犯，依刑法第五十五條前段規定，從一重處斷。但依原判決認定之事實，被告雖同時
對被害人林素娥及其小孩，或柯金山夫婦及柯仁正等人施強暴致使不能抗拒而強盜得
財，但編號２被告所得之財物手環一對、現金三、四萬元究竟何者為林素娥所有？何
者為其小孩所有？編號３所得之財物三十餘萬元，究竟為何人所有？事實並非明確，
本院無從為適用法律當否之判斷。此與認定被告所為究屬同種想像競合犯或異種想像
競合犯攸關，原判決未予調查釐清，逕將前揭財物分別諭知發還該附表所示之被害人
等人，難認適法。(三)按懲治盜匪條例業經總統於九十一年一月三十日分布廢止，而刑
法第三百三十條亦經修正，同時經總統於同日公布施行，均於同年二月一日生效。原
判決未及比較新舊法之適用，亦有未合。檢察官上訴意旨執以指摘原判決不當，非無
理由，應認仍有發回更審之原因。
據上論結，應依刑事訴訟法第三百九十七條、第四百零一條，判決如主文。
中      華      民      國    九十一    年      三      月    二十一    日
                              最高法院刑事第六庭
                                  審判長法官  吳  雄  銘
                                        法官  池  啟  明
                                        法官  石  木  欽
                                        法官  郭  毓  洲
                                        法官  吳  三  龍
      右正本證明與原本無異
                                              書  記  官
中      華      民      國    九十一    年      三      月    二十五    日
